【裁判字號】    95,上更(一),30
【裁判日期】    950620
【裁判案由】    確認債權存在
【裁判全文】
臺灣高等法院民事判決                95年度上更(一)字第30號
上  訴  人  丙○○
訴訟代理人  劉紀翔律師
被 上 訴人  乙○○○○○○
法定代理人  甲○○
訴訟代理人  紀亙彥律師
上列當事人間請求確認債權存在事件，上訴人對於中華民國92年
12月17日臺灣桃園地方法院92年度訴字第1777號第一審判決提起
上訴，經最高法院第一次發回，本院於95年6月6日言詞辯論終結
，判決如下：
    主  文
上訴駁回。
第二審及發回前第三審訴訟費用由上訴人負擔。
    事實及理由
一、本件上訴人主張：被上訴人於臺灣桃園地方法院（下稱桃園
    地院）91年度執全字第3768號信翼企業有限公司（下稱信翼
    公司）對其債務人竣得工程股份有限公司（下稱竣得公司）
    假扣押執行事件中，已承認竣得公司對其有新台幣（下同）
    386萬元之工程款債權（下稱系爭債權）。嗣於桃園地院92
    年度執字第25325號強制執行事件， 伊聲請就竣得公司對被
    上訴人之系爭債權在200萬元本息及執行費用範圍內予以扣
    押，桃園地院於民國（下同）92年8 月21日所發之扣押命令
    （下稱系爭扣押命令），於92年9月9日送達被上訴人，惟被
    上訴人聲明異議，否認竣得公司對被上訴人有系爭工程款債
    權存在，並辯稱竣得公司已將系爭債權讓與信翼公司，且於
    92年10月15日收受桃園地院92年度執字第21879 號信翼公司
    聲請核發收取命令後，將系爭債權全部向信翼公司清償，被
    上訴人所為，違背前述系爭扣押命令等情，求為確認竣得公
    司對被上訴人有386萬元債權存在之判決。
二、被上訴人則以：上訴人所持之執行名義臺灣臺北地方法院（
    下稱臺北地院）92年度促字第11475號支付命令（ 下稱系爭
    支付命令），非以竣得公司董事長陳塊為法定代理人，並寄
    送至非該公司住所地，該執行名義無效；又上訴人未遵強制
    執行法第120條第2項10日之法定期間提起訴訟，系爭扣押執
    行程序已發給債權憑證結案，本件訴訟欠缺權利保護要件；
    竣得公司早於91年6 月28日將系爭債權讓與信翼公司並通知
    伊，伊收受系爭扣押命令時，因伊與竣得公司結算工程款時
    ，已將系爭債權扣除後所餘工程款全數清償而不存在，乃依
    法聲明異議，並於同年10月15日收受准由信翼公司收取系爭
    債權之執行命令後對信翼公司清償，伊並未違反執行命令等
    語，資為抗辯。
三、原審對於上訴人之請求，為其敗訴之判決，上訴人聲明不服
    ，提起上訴，上訴聲明：(一)原判決廢棄。(二)確認竣得公司對
    被上訴人有386萬元之權存在。 被上訴人答辯聲明則求為判
    決駁回上訴。案經本院前審將原判決廢棄，改判上訴人勝訴
    之判決，被上訴人聲明不服，提起上訴，案經最高法院將本
    院前審判決廢棄，發回本院審理。上訴人上訴聲明：(一)原判
    決廢棄。 (二)確認竣得公司對被上訴人有386萬元之債權存在
    。被上訴人答辯聲明則求為判決駁回上訴。
四、兩造不爭之事實：上訴人主張伊於臺灣桃園地方法院92年度
    執字第25325號伊與竣得公司清償債務強制執行事件中， 聲
    請就竣得公司對被上訴人之工程款債權在200萬元及自91年1
    月4 日起至清償日止按週年利率5%計算之利息，及執行費用
    1萬4340元之範圍內予以扣押， 該扣押命令並於92年9月9日
    送達被上訴人，被上訴人聲明異議，否認竣得公司對被上訴
    人有系爭工程款債權存在，謂竣得公司已將系爭債權讓與信
    翼公司，就此事實，業據提出上訴人聲請核發之上開扣押命
    令、被上訴人聲明異議狀（見原審卷第32-35頁）， 且為被
    上訴人所不爭執， 並經原審調取92年度執字第25325號強制
    執行卷查明屬實，自堪信為真實。
五、本件爭點：(一)上訴人所持之執行名義有無效力？有無欠缺權
    利保護要件？(二)上訴人未依強制執行法第120條第2項所定10
    日內之期間向管轄法院起訴，有無欠缺權利保護要件？(三)竣
    得公司有無於91年6 月28日將系爭債權讓與信翼公司並通知
    被上訴人？(四)上訴人未參與分配及併案請求，有無失權效果
    ？
六、爭點一：上訴人所持之執行名義有無效力？有無欠缺權利保
    護要件？
  (一)按文書，依其程式及意旨得認作公文書者，推定為真正，民
    事訴訟法第355條第1項定有明文。
  (二)經查，系爭扣押命令係於92年8 月21日所核發，所記載之債
    務人為竣得公司，其法定代理人為鄭傳惠，兩者之地址均為
    ：台北市○○街60號3樓（見原審卷第32頁）， 然竣得公司
    於91年3月6日向台北市政府登記之公司負責人雖為鄭傳惠，
    其地址如上，惟竣得公司之地址為：台北市中山區○○○路
    ○段88巷12號地下（見本院前審卷第50-51頁）， 嗣於同年4
    月11日，竣得公司已將其公司負責人變更登記為陳塊，公司
    之地址同前，陳塊之地址為：台北縣永和市○○里○○路10
    巷4號7樓（見本院前審卷第67-69頁）。 本院前審向台北市
    政府函查竣得公司現遷移何處，台北市政府93年5 月14日府
    建商字第09311214400 號函所檢附之竣得公司最近變更登記
    事項表所示，竣得公司自91年4 月11日以後之地址均為台北
    市中山區○○○路○段88巷12號地下， 其負責人均為陳塊，
    其地址亦均為台北縣永和市○○里○○路10巷4號7樓（見本
    院前審卷第103-106頁）。 則上述登記事項，依法應推定為
    真正。
  (三)被上訴人辯稱：上訴人所持之執行名義系爭支付命令及其確
    定證明書上固均載明債務人為竣得公司，惟其法定代理人均
    載為鄭傳惠，公司住所為台北市○○街60號3樓； 然經鈞院
    前審依職權向台北市政府函調之竣得公司變更事項登記卡所
    為記載，至今峻得公司之董事長仍為陳塊並非鄭傳惠。上訴
    人係擔任竣得公司董事，卻對非竣得公司之法定代理人鄭傳
    惠及非該公司所在地之鄭傳惠住所地為支付命令之送達，支
    付命令自未經合法送達，依法並未確定，上訴人持未確定之
    支付命令請求執行，所為之執行行為與法不合而無效，上訴
    人所為確認竣得公司對被上訴人系爭債權存在欠缺權利保護
    要件等語，於法自屬有據。上訴人主張：前開公司登記資料
    ，係僅經台北市政府同意，但經濟部不准其變更，故竣得公
    司之董事長仍為鄭傳惠，上開支付命令以鄭傳惠為法定代理
    人，並向鄭傳惠之住所地為送達，並無不合等語，並非可採
    。
七、是以，上訴人既持未確定之支付命令請求執行，其所為之執
    行行為與法不合而無效；上訴人所為確認竣得公司對被上訴
    人系爭債權存在自屬欠缺權利保護要件，不應准許。則本件
    其餘上開爭點包括：上訴人未依強制執行法第120條第2項所
    定10日內之期間向管轄法院起訴，有無欠缺權利保護要件？
    竣得公司有無於91年6 月28日將系爭債權讓與信翼公司並通
    知被上訴人？上訴人未參與分配及併案請求，有無失權效果
    ？均無繼續審究必要，併此說明。
八、綜上，上訴人以被上訴人於收受原法院扣押命令後，違背扣
    押命令而對第三人信翼公司清償系爭債權為由，訴請確認竣
    得公司對被上訴人有386萬元債權存在，為無理由。 原審為
    上訴人敗訴之判決，核無不合。上訴意旨指摘原判決不當，
    求予廢棄改判，為無理由，不應准許。
九、本件事證已臻明確，兩造其餘攻擊防禦方法，核與判決結果
    已不生任何影響，不再贅述，併此敘明。
十、據上論結，本件上訴為無理由，依民事訴訟法第449條第1項
    、第78條，判決如主文。
中    華    民    國    95  年    6    月     20      日
                  民事第三庭審判長法  官  林敬修
                                  法  官  張靜女
                                  法  官  劉勝吉
正本係照原本作成。
如不服本判決，應於收受送達後20日內向本院提出上訴書狀，其
未表明上訴理由者，應於提出上訴後20日內向本院補提理由書狀
（均須按他造當事人之人數附繕本）上訴時應提出委任律師或具
有律師資格之人之委任狀；委任有律師資格者，另應附具律師資
格證書及釋明委任人與受任人有民事訴訟法第466 條之1第1項但
書或第2項（詳附註）所定關係之釋明文書影本。
中    華    民    國    95    年    6     月    21    日
                                  書記官  李翠齡
附註：
民事訴訟法第466條之1（第1項、第2項）：
對於第二審判決上訴，上訴人應委任律師為訴訟代理人。但上訴
人或其他法定代理人具有律師資格者，不在此限。
上訴人之配偶、三親等內之血親、二親等內之姻親，或上訴人為
法人、中央或地方機關時，其所屬專任人員具有律師資格並經法
院認為適當者，亦得為第三審訴訟代理人。


司法院資訊處製作；財團法人民間司法改革基金會備份。
